最高法院刑事判決　　　　　　　　　　　　　　　九十一年度台上字第三○九○號
　　上　訴　人　甲○○
右上訴人因殺人未遂案件，不服台灣高等法院中華民國九十一年三月二十九日第二審
判決（九十年度上訴字第三六○二號，起訴案號：台灣基隆地方法院檢察署九十年度
偵字第二一六六、二一七四、二二三一、二五三六號），提起上訴，本院判決如左：
    主  文
上訴駁回。
    理  由
按刑事訴訟法第三百七十七條規定：上訴於第三審法院，非以判決違背法令為理由，
不得為之。是提起第三審上訴，應以原判決違背法令為理由，係屬法定要件。且必須
依據卷內資料為具體之指摘，並足據以辨認原判決已具備違背法令之形式，始屬相當
。本件原判決依憑上訴人甲○○供承警員於民國九十年五月二十一日七時四十五分許
，循線前往台北縣瑞芳鎮○○○路員山巷二九號二樓執行搜索時，持如原判決所載之
以色列制式九○手槍射擊一發之事實，核與證人即前往搜索之警員鄭富禎所證述之情
節相符。而扣案之九○手槍一支（槍號為一五○八七五，槍枝管制編號000000
0000號）經送鑑定結果，認係以色列ＩＭＩ廠製ＪＥＲＩＣＨＯ型制式口徑９ｍ
ｍ半自動手槍，槍管內具六條右旋來復線，機械性能良好，具殺傷力；而扣案之彈殼
一枚，經送鑑定結果，認係已擊發制式口徑９ｍｍ彈殼，與槍枝（槍枝管制編號00
00000000號）試射彈殼比對結果，其彈底紋痕特徵相吻合，認係由該槍枝所
擊發，有內政部警政署刑事警察局九十年五月二十一日出具之刑鑑字第六九八五六號
鑑驗通知書一紙在卷可考，上訴人自白其於警方前往其住處搜索時，曾持上開具殺傷
力之手槍擊發子彈一發，核與事實相符。次查上訴人於警局供稱：「……當時我在閣
樓，見警方上樓時我持一把以色列製九○手槍朝警方開壹槍，當時距離有三、四公尺
，警方立即還擊一槍……」，證人即前往上訴人住處執行搜索之警員鄭富禎亦於第一
審法院證稱：「（當天情形如何？）……在樓梯轉彎處看到上訴人持槍，就開槍，之
後就連續聽到二聲槍響，誰先開的，不曉得……」、「（當時開槍的距離如何？）距
離不到三公尺」等語。另參酌槍擊現場照片所示，足認上訴人與員警雙方係互相位於
二樓夾層與一、二樓梯間，彼此於不逾四公尺之狹小空間，近距離內相互各射擊一槍
等證據資料，認定上訴人有如原判決所載殺人未遂（累犯）犯行。因而撤銷第一審此
部分諭知無罪之判決，改判論處上訴人殺人未遂罪刑，已於理由內詳細敘述其所憑之
證據及認定之理由，而以上訴人所辯伊以為是仇人尋仇，就朝二樓房門方向開了一槍
，目的是為了嚇阻對方，且當天距離很近，如果真要殺警察的話，應該是會打到的，
伊並無殺人之犯意云云，不足採信，已依據卷內資料詳予指駁。從形式上觀察，原判
決並無違背法令情形存在。次查犯罪事實之認定及證據之取捨，乃事實審法院之職權
，且法院憑以認定犯罪事實之證據，並不以直接證據為限，即綜合各種證據，本於推
理作用，為其認定犯罪事實之基礎，如不違背經驗法則與論理法則，即不得指為違法
，而據為上訴第三審之理由。原判決綜合各種證據，認定上訴人有上揭犯行，究竟違
背如何之經驗法則或論理法則。上訴意旨，並未具體指明，徒就原判決已說明之事項
或屬原審採證認事職權之適法行使，任意指摘有理由不備、矛盾及採證違法，且仍為
單純事實之爭執，難謂為適法之第三審上訴理由。再原判決事實已載明上訴人係持其
所寄藏以色列制式九○手槍（槍號為一五○八七五，槍枝管制編號為0000000
000），朝執勤之便衣警員鄭富禎射擊等情，其對於槍枝之記載，已屬明確，雖原
審製作判決時脫漏記載該槍枝之附表，但顯然於判決無影響，與理由矛盾之情形，迥
然不同，不得為上訴第三審之理由。揆之首揭說明，其上訴違背法律上之程式，應予
駁回。
據上論結，應依刑事訴訟法第三百九十五條前段，判決如主文。
中      華      民      國    九十一    年      六      月      六      日
                              最高法院刑事第二庭
                                  審判長法官  陳  錫  奎
                                        法官  洪  清  江
                                        法官  李  伯  道
                                        法官  呂  丹  玉
                                        法官  陳  世  雄
      右正本證明與原本無異
                                              書  記  官
中      華      民      國    九十一    年      六      月     十二     日
